臺灣高等法院刑事裁定
110年度聲字第4862號
聲明異議人
即受裁定人  鄭宏揚

                    籍設桃園市○○區○○○街000號(桃園○○○○○○○○○)

                    （現於法務部○○○○○○○○附設勒戒處所強制戒治中）
上列聲明異議人因違反毒品危害防制條例案件，不服本院中華民
國110年12月8日所為之裁定（110年度毒抗字第1625號），提起
聲明異議，本院裁定如下：
    主  文
聲明異議駁回。                                         
    理  由
一、聲明異議意旨略以：聲明異議人即受裁定人鄭宏揚（下稱聲
    明異議人）於勒戒期間與22位同學同住，同學們整日聚在一
    起談論誰的毒品較好、較便宜，之後如何聯絡與販賣等，卻
    被評估為「無繼續施用毒品傾向」，均於35天內順利釋放出
    所，而聲明異議人一個人靜靜真心反省，立下誓言出所後不
    再施用毒品，反被評估為「有繼續施用毒品傾向」裁定強制
    戒治，專業心理評估係採老舊標準，其可信度無法讓人認同
    ，裁定內容有諸多不公正、不公平之計分項目。況且，聲明
    異議人首次毒品犯行距今已超過25年，應已逾追訴期，為何
    還將其納入評分標準，是否有交叉重疊之計分。再者，入所
    時尿液毒品檢驗為一種毒品反應，卻在臨床評估為有多重毒
    品濫用。「合法」物質濫用既然係合法物質，為何還將其納
    入計分，且聲明異議人於入所前已戒菸，在觀察勒戒及強制
    戒治期間，從未開卡買過香菸，怎麼還會被計入有合法物質
    濫用「菸」，亦無法理解臨床綜合評估為中度，且社會穩定
    度之評分亦不可信。甚者，聲明異議人之母親於其3歲時即
    離開，父親則是於其26歲時因大腸癌過世，聲明異議人是獨
    子，無兄弟姊妹，入所後又怎麼會有家人訪視或與家人同住
    之情形，故依照老舊之專業心理評估計分方式作為強制戒治
    之標準不甚公平，爰請法官給予聲明異議人自新之機會等語
    。　
二、按受刑人或其法定代理人或配偶以檢察官執行之指揮為不當
    者，得向諭知該裁判之法院聲明異議，固為刑事訴訟法第48
    4條所明定。但該條所稱「諭知該裁判之法院」，乃指對被
    告之有罪判決，於主文內實際宣示其主刑、從刑之裁判而言
    ，若判決主文並未諭知主刑、從刑，係因被告不服該裁判，
    向上級法院提起上訴，而上級法院以原審判決並無違誤，上
    訴無理由，因而維持原判決諭知「上訴駁回」者，縱屬確定
    之有罪判決，但因對原判決之主刑、從刑未予更易，其本身
    復未宣示如何之主刑、從刑，自非該條所指「諭知該裁判之
    法院」（最高法院79年度台聲字第19號判例意旨參照）。又
    對於毒品危害防制條例所規定之觀察、勒戒及強制戒治等事
    項所為之裁定，乃拘束人身自由之保安處分，雖非屬刑罰，
    但其既係對被告將來之危險性所為拘束其身體、自由等之處
    置，以達教化與治療之目的，為刑罰之補充制度，自與科刑
    判決有同等效力（最高法院90年度台非字第377號、96年度
    台非字第32號刑事裁判要旨參照），是被告或受處分人如對
    檢察官依該等保安處分裁定之指揮執行，認有所不當，自以
    得比照適用刑事訴法第484條規定為聲明異議。惟此聲明異
    議，仍應依刑事訴法第484條規定「向諭知該裁判之法院聲
    明異議」，亦即其管轄法院係以對被告於裁定主文內實際宣
    示其觀察勒戒或強制戒治之法院而言。若裁判主文並未諭知
    該等保安處分，而係因被告不服該裁判，向上級法院提起抗
    告，經上級法院維持原裁判，而諭知抗告駁回者，因其對原
    裁判之保安處分未予更易，本身復未宣示如何之保安處分，
    自非該條所指「諭知該裁判之法院」。倘其聲明異議係向其
    他無管轄權之法院為之，其聲請為不合法，應由程序上駁回
    ，無從為實體上之審查（最高法院109年度台抗字第1939號
    裁定意旨參照）。
三、另按對於抗告法院之裁定，不得再行抗告。但對於其就左列
    抗告所為之裁定，得提起再抗告：一、對於駁回上訴之裁定
    抗告者。二、對於因上訴逾期聲請回復原狀之裁定抗告者。
    三、對於聲請再審之裁定抗告者。四、對於第477條定刑之
    裁定抗告者。五、對於第486條聲明疑義或異議之裁定抗告
    者。六、證人、鑑定人、通譯及其他非當事人對於所受之裁
    定抗告者；前項但書之規定，於依第405條不得抗告之裁定
    ，不適用之；不得上訴於第三審法院之案件，其第二審法院
    所為裁定，不得抗告，刑事訴訟法第415條第1項、第2項、
    第405條分別定有明文。
四、經查：
　㈠聲明異議人前因強制戒治案件，經臺灣桃園地方法院以110年
    度毒偵緝字第454號裁定令入戒治處所施以強制戒治，聲明
    人不服該裁定，提起抗告，再經本院以110年度毒抗字第162
    5號裁定駁回抗告確定，且該裁定為不得再抗告之裁定，有
    各該裁定及本院被告前案紀錄表在卷可稽。茲諭知聲明異議
    人強制戒治之法院為臺灣桃園地方法院，本院對第一審裁定
    之保安處分既未予更易，僅係維持該法院裁定而諭知「抗告
    駁回」，復未於裁定主文諭知相關強制戒治等之保安處分，
    揆諸首揭說明，自非刑事訴訟法第484條所指「諭知該裁判
    之法院」。縱聲明異議人認檢察官就上開確定裁定關於宣告
    強制戒治之執行指揮不當，而有向該諭知裁判之法院聲明異
    議之必要，自應向該法院為之，其向本院聲明異議，於法不
    合，應予駁回。
　㈡況本件聲明異議意旨係對「有無繼續施用毒品傾向」之事實
    認定再事爭執，認為評估標準紀錄表之計分標準有疑義，足
    以影響評估結果，查其所指上揭各情，均已詳載於本院110
    年度毒抗字第1625號裁定，實非對於檢察官之執行或其方法
    有何異議指摘，而顯係針對本院上開裁定不服，惟該裁定早
    因不得再抗告而確定，故非屬刑事訴訟法第484條所定得聲
    明異議之客體，其執此聲明異議，亦無足取。
　㈢綜上所述，聲明異議人以本院為諭知強制戒治之法院，向本
    院聲明異議，程序上即非合法，且本件聲明異議意旨，係針
    對本院110年度毒抗字第1625號裁定不服，並非刑事訴訟法
    第484條所定得聲明異議之客體，本院亦無從予以審究。是
    聲明異議人執此聲明異議，為無理由，應予駁回。
據上論斷，應依刑事訴訟法第486 條，裁定如主文。
中　　華　　民　　國　　111 　年　　1 　　月　　7 　　日
                  刑事第二庭    審判長法　官  遲中慧
                                      法　官  楊志雄
                                      法　官  邱筱涵
以上正本證明與原本無異。
不得抗告。
                                      書記官  鄭巧青
中　　華　　民　　國　　111 　年　　1 　　月　　7 　　日